臺灣臺北地方法院簡易民事判決
                                    111年度店簡字第673號
原      告  陳勵雲  

訴訟代理人  張育銜律師
複訴訟代理  
人          李孟融  
被      告  林蘊玉  
上列當事人間遷讓房屋事件，本院於民國111年6月7日言詞辯論
終結，判決如下： 
    主      文
被告應將坐落於新北市○○區○○路○○○巷○號一樓房屋騰空遷讓返還
予原告。
被告應自民國一百一十一年四月一日起至遷讓返還上開房屋之日
止，按月給付原告新臺幣壹萬伍仟元。
訴訟費用新臺幣肆仟玖佰陸拾元由被告負擔。
本判決第一項得假執行；但被告如以新臺幣肆拾伍萬貳仟貳佰肆
拾捌元為原告預供擔保後，得免為假執行。
本判決第二項得假執行；但被告於每月履行期屆至前各期以新臺
幣壹萬伍仟元為原告預供擔保後，得免為假執行。
    事實及理由
壹、程序部分：
　　按關於財產權之訴訟，其標的之金額或價額在新臺幣（下同
    ）50萬元以下者，適用本章所定之簡易程序；因建築物或其
    他工作物定期租賃或定期借貸關係所生之爭執涉訟者，不問
    其標的金額或價額一律適用簡易程序，民事訴訟法第427 條
    第1 項、第2 項第1 款分別定有明文。本件原告係依兩造間
    簽定租期自民國110年10月1日起至111年3月31日止之房屋租
    賃契約（下稱系爭租約），請求被告遷讓房屋、給付相當於
    租金之不當得利，顯係因建築物定期租賃關係所生之訴訟，
    依上開規定，不問其標的價額，應適用簡易程序審理。
貳、實體部分：
一、原告起訴主張：被告向原告承租新北市○○區○○路00巷0號1樓
    房屋（下稱系爭房屋），並簽訂系爭租約，兩造約定租賃期
    間自110年10月1日起至111年3月31日止，每月租金為15,000
    元。惟被告自111年4月1日租約到起日起未搬離系爭房屋，
    經原告於111年4月1日以存證信函催告搬離系爭房屋，被告
    迄今置之不理，爰依租賃契約及不當得利法律關係提起本件
    訴訟，起訴請求被告返還系爭房屋及給付相當於租金之不當
    得利，並聲明如主文第一項至第二項所示。
二、被告則以：被告有吃安眠藥睡覺的習慣，被告未曾買賣系爭
    房屋，亦未委託他人買賣系爭房屋，對於買賣系爭房屋乙事
    完全不知情，認為買賣系爭房屋之契約不成立。又被告自11
    0 年4 月起開始住在系爭房屋迄今，僅於期間去過大陸兩次
    。買賣房屋契約及本票當中很多資料皆非被告親簽，被告以
    為僅簽貸款云云。並聲明：原告之訴駁回。　
三、本院之判斷：原告主張其出租系爭房屋予被告，詎被告未依
    約給付租金，現租賃契約已到期終止，並依民法第450 條第
    1項、第179 條之規定提起本件訴訟，請求被告遷讓系爭房
    屋，並給付相當於租金之不當得利等語，茲析述如下：
  ㈠原告依民法第450 條第1 項請求被告將系爭房屋返還予原告
    是否有理由部分：
　⒈經查，系爭房屋之租賃期限經雙方約定自110年10月1日起至1
    11年3月31日止，租金每月15,000 元；原告主張之事實，業
    據其提出與其所述相符之住宅租賃契約書、存證信函、臺北
    市政府地政局建築物價額試算等影本為證（參見本院卷第13
    頁至第47頁）。被告固以前詞置辯，然其僅空言泛稱對於買
    賣房屋乙事不知情，以為簽名用意係要貸款云云，惟其自承
    不動產買賣契約中立約書人、不動產買賣價金履約保證金申
    請書簽名欄位及租賃契約上之簽名及用印為其所親簽及蓋用
    （參見本院卷第84頁），本院審酌原告年滿74歲，高中畢業
    ，曾在台中日商公司工作4-5年，後於電子公司工作直至退
    休，核其學經歷均具相當之智識程度，理當對於不動產買賣
    契約、不動產賣賣價金履約保證金及租賃契約之語意及用途
    為何，理應知之甚詳，且其對於不動產賣賣、不動產租賃顯
    與貸款無涉應有所認知，更遑論其所親簽及用印處均為該份
    文書中最為重要之部分，是於被告未提出相關證據足使本院
    確信其對於買賣系爭不動產及房屋租賃等情確不知情下，自
    難為有利於被告之認定。
　⒉又觀諸系爭租約第14條第1項約定：「租賃關係消滅時，出租
    人應即結算租金及第五條約定之相關費用，並會同承租人共
    同完成屋況及附屬設備之點交手續，承租人應將租賃住宅返
    還出租人並遷出戶籍或其他登記。」等語。原告實際真意在
    於向被告表示不再出租系爭房屋，顯見原告已事前向被告表
    示反對繼續出租之意思，被告復未提出相關證據足供本院認
    有續約或由原告無償讓被告繼續使用系爭房屋之事實，堪認
    原告主張為真正。準此，系爭租約屆期後，系爭租約第14條
    第1項約定被告應於租賃關係消滅即111年4月1日遷出系爭房
    屋並返還原告，然期限屆至被告仍未履行。則被告自111年4
    月1日屆至時已無占有使用系爭房屋之正當權源，故原告依
    系爭租約、租賃法律關係請求被告騰空遷讓返還系爭房屋，
    即為有理由。
  ㈡原告主張被告應給付原告自111年4月1日起至被告返還系爭房
    屋之日止按月給付相當於租金之不當得利是否有理由？如有
    理由，其所得請求之金額為何？
  ⒈按無法律上之原因而受利益，致他人受損害者，應返還其利
    益，民法第179 條定有明文。無權占有他人房地，可能獲得
    相當於租金之利益，亦有最高法院61年台上字第1695號判例
    足資參照。承前所述，被告積欠租金達2 期以上，系爭租約
    已屆至，原告亦無與被告成立不定期租賃契約之意思表示，
    則被告自111年4月1日起即已無占有使用系爭房屋之正當權
    源，並致原告受有損害，堪可認定，則原告依民法第179 條
    ，請求被告賠償相當於租金之利益，自屬有據。
  ⒉復按，城市地方房屋之租金，以不超過土地及其建築物申報
    總價額年息百分之10為限。所謂土地總價額，係以法定地價
    為準，而法定地價係土地所有人依土地法規定所申報之地價
    ，在平均地權條例施行區域，係指土地所有權人於地政機關
    舉辦規定地價或重新規定地價時之公告申報期間內自行申報
    之地價，土地法第97條第1 項、第148 條分別定有明文。另
    按基地租金之數額，除以基地申報地價為基礎外，尚須斟酌
    基地之位置，工商業繁榮之程度，承租人利用基地之經濟價
    值及所受利益等項，並與鄰地租金相比較，以為決定。
  ⒊本院審酌系爭房屋位於新北市○○區○○路00巷0號1樓，屋齡45
    年，為加強磚造之建物，主要用途為住家用，面積為68.3平
    方公尺，系爭房屋鄰近臺北市新店區環河路及碧潭大橋等交
    通要道，距離最近之便利商店僅須步行二分鐘，距離大潤發
    賣場僅需步行一分鐘，且系爭房屋周圍商家林立等情。本院
    審酌上情，則原告主張被告應返還之不當得利，按土地及其
    建築物申報總價年息計算，認系爭房屋作為居住生活具有一
    定水平，兼衡被告無權占有系爭房屋使用之經濟價值，且依
    系爭租約兩造亦就系爭房屋租金約定為15,000 元等一切情
    狀後，認原告主張以每月租金15,000元計算相當於租金之不
    當得利，洵屬適當。準此，系爭租約已於111年3月31日起因
    租期屆至而失效，故被告自斯時起即屬無權占有系爭房屋，
    是以原告依不當得利之規定請求被告應自111年4月1日起至
    騰空遷讓返還系爭房屋之日止，按月給付原告15,000元之相
    當於租金之不當得利損害賠償，即非無據，應予准許。
四、從而，原告依租賃契約及不當得利法律關係，請求被告遷讓
    返還系爭房屋及請求被告自111年4月1日起至遷讓返還系爭
    房屋之日止，按月給付原告15,000元之相當於租金之不當得
    利，為有理由，應予准許。
五、本件係適用簡易程序為被告敗訴之判決，依民事訴訟法第42
    7 條、第389 條第1 項第3 款之規定，應依職權宣告假執行
    ；並依同法第392 條第2 項依職權為被告如預供擔保，得免
    為假執行之宣告。
六、訴訟費用負擔之依據：民事訴訟法第78條。本件訴訟費用額
    確定金額為裁判費4,960元。
中　　華　　民　　國　　111 　年　　7 　　月　　8 　　日
                  臺灣臺北地方法院新店簡易庭
                              法  官  石蕙慈
以上正本係照原本作成。
對於本件判決如有不服，應於收受送達後20日內向本院提出上訴
書狀，上訴於本院合議庭，並按他造當事人之人數附具繕本。
如委任律師提起上訴者，應一併繳納上訴審裁判費。
中　　華　　民　　國　　111 　年　　7 　　月　　8 　　日
                              書記官  徐子芹